臺灣臺中地方法院刑事判決　　　　　　 100年度易字第1583號
公　訴　人　臺灣臺中地方法院檢察署檢察官
被　　　告　林美雲
上列被告因妨害自由案件，經檢察官提起公訴（100年度偵字第6
461號），本院判決如下：
    主  文
林美雲犯強制罪，處拘役貳拾日，如易科罰金，以新臺幣壹仟元
折算壹日。緩刑貳年。
    事  實
一、林美雲與劉正雄原係朋友，因劉正雄之友人黃議峰與林美雲
    有債務糾紛，林美雲多次向劉正雄催討債務未果，林美雲遂
    於民國（下同）100年2月10日10時55分許，騎乘機車至臺中
    市○○區○○路與三美路口，攔下劉正雄駕駛之車牌號碼
    4423-RI號自用小貨車，徒手拉住貨車窗戶，並稱「你是要
    我叫兄弟來找，還是在路上擋你」等語；劉正雄不堪其擾，
    欲駕車離開時，林美雲又衝到貨車正面，張開雙手阻擋劉正
    雄駕車，並以「你來撞我阿」等言語叫囂之。嗣劉正雄趁林
    美雲疏於注意時，倒車快速離去，始得脫身。
二、案經劉正雄訴由臺中市政府警察局清水分局報告臺灣臺中地
    方法院檢察署檢察官偵查起訴。
    理  由
一、認定犯罪事實所憑之證據及理由：
（一）按被告以外之人於審判外之陳述，經當事人於審判程序同
      意作為證據，法院審酌該言詞陳述或書面陳述作成時之情
      況，認為適當者，亦得為證據；當事人、代理人或辯護人
      於法院調查證據時，知有第159條第1項不得為證據之情形
      ，而未於言詞辯論終結前聲明異議，視為有前項之同意，
      刑事訴訟法第159條之5定有明文。查本件認定事實所引用
      之證據方法（包括證人之證述及文書等證據），已經本院
      於審理時提示被告，被告固爭執其證明力，惟並未爭執其
      證據能力（見本院100年6月8日審判筆錄），揆諸前揭說
      明，可認為同意作為證據；而本院審酌該等證據作成時之
      情況，認為適當，自具有證據能力，而得採為證據，合先
      敘明。
（二）訊據被告矢口否認有任何強制犯行，辯稱：案發點是T字
      路口，在閃黃燈時，伊與劉正雄同時停下來，伊向劉正雄
      表示積欠之瓦斯桶為何不還？難道要伊哥哥、弟弟去找劉
      正雄嗎？向伊借錢的人是黃議峰，伊沒有向劉正雄要錢，
      伊沒有拍打車門，只有用摸的，伊因劉正雄要離開，才會
      張手阻擋，且因劉正雄曾說表示要將伊撞死，伊才說不然
      你就把我撞死看看，伊不認為自己是無罪，但伊不是故意
      要擋劉正雄云云。
（三）經查：
  １、上開被告林美雲於100年2月10日10時55分許，騎乘機車至
      臺中市○○區○○路與三美路口，攔下告訴人劉正雄駕駛
      之車牌號碼4423-RI號自用小貨車，徒手拉住貨車窗戶，
      並稱「你是要我叫兄弟來找，還是在路上擋你」等語；且
      於劉正雄欲駕車離開時，被告林美雲又衝到貨車正面，張
      開雙手阻擋劉正雄駕車，並以「你來撞我阿」等言語叫囂
      。告訴人劉正雄乃趁林美雲疏於注意時，倒車快速離去，
      始得脫身等事實，業據告訴人劉正雄於警詢及偵查時指訴
      纂詳（詳見警卷第6─7頁、偵卷第6─7頁），復有職務報
      告書1份（見警卷第8頁）、行車紀錄器翻拍照片4張（見
      警卷第10頁）在卷可資佐證。
  ２、按刑法第304條之強制罪，主要係懲罰行為人以「強暴」
      、「脅迫」之方法，妨害他人意思決定之自由，故行為人
      客觀上須有以「強暴」、「脅迫」為手段，使人行無義務
      之事或妨害人行使權利之行為。而所謂「強暴」係指使用
      有形之暴力；「脅迫」係指以言詞或舉動，顯示欲加害他
      人之意思而通知他人，使他人產生畏懼，而得以威脅或逼
      迫而言。經臺灣臺中地方法院檢察署檢察官命該署檢察事
      務官勘驗告訴人劉正雄提出之現場行車紀錄器光碟，被告
      林美雲多次以身體阻擋告訴人劉正雄駕車離去，並對告訴
      人劉正雄為「你是要我叫兄弟來找，還是在路上擋你」等
      言語，導致告訴人劉正雄前後將近4分鐘時間無法駕車離
      開，此有該署勘驗筆錄1紙在卷可證。
  ３、經核上開告訴人劉正雄先後於警詢及偵訊證述內容，詳述
      案發當天遭被告以徒手拉住告訴人劉正雄貨車窗戶，並以
      「你是要我叫兄弟來找，還是在路上擋你」等語攔阻告訴
      人劉正雄行車，且以人身阻擋告訴人劉正雄駕車離去之過
      程，與上揭行車紀錄器光碟顯示之畫面，大致相符，且參
      諸被告林美雲到庭就其有阻欄告訴人劉正雄駕車離去之事
      實，亦供明在卷，是被告林美雲於告訴人劉正雄駕駛車輛
      之際，施以強暴之行為，強行攔阻告訴人劉正雄駕車離開
      ，妨害他人行動之權利，事證明確，被告否認犯行，所辯
      顯係事後卸責之詞，委無可採。從而，本件事證明確，被
      告之上開犯行堪以認定，應予依法論科。
二、所犯法條及刑之酌科：
（一）核被告所為，係犯刑法第304條第1項之強制罪。又按刑法
      第305條之恐嚇危害安全罪，係指單純以將來加害生命、
      身體、自由、名譽、財產之事，恐嚇他人致生危害於安全
      者而言；如對於他人之生命、身體等，以現實之強暴、脅
      迫手段加以危害要挾，使人行無義務之事或妨害人行使權
      利，即應構成刑法第304條之強制罪，縱有恐嚇行為，亦
      僅屬犯強制罪之手段，無更論以恐嚇危害安全罪之餘地。
      本件被告於妨害告訴人自由行車之際所施之「你是要我叫
      兄弟來找，還是在路上擋你」等脅迫言語，為強制罪之手
      段，自不另論恐嚇危害安全罪，附此敘明。
（二）爰審酌被告：（1）未曾受有期徒刑以上刑之宣告（參卷
      附臺灣臺中地方法院檢察署刑案資料查註紀錄表及臺灣高
      等法院被告前案紀錄表），素行尚良好；（2）基於想積
      極處理債權之動機，及以徒手及人身阻擋告訴人劉正雄駕
      車自由之手段，妨害告訴人劉正雄自由駕車之權利等一切
      情狀，量處如主文所示之刑，並諭知易科罰金之折算標準
      。
（三）查被告前未曾因故意犯罪受有期徒刑以上刑之宣告，有臺
      灣高等法院被告前案紀錄表附卷可稽，其係因一時情急想
      處理與告訴人友人黃議峰間財務糾紛，一時失慮而有前開
      犯行，故本院認被告等經此刑之教訓，當知所警惕，均無
      再犯之虞，是前開對被告等宣告之刑，以暫不執行為適當
      ，爰併宣告緩刑二年，以啟自新。
據上論斷，應依刑事訴訟法第299條第1項前段，刑法第304條第1
項、第41條第1項前段、第74條第1項第1款，刑法施行法第1條之
1第1項、第2項前段，判決如主文。
本案經檢察官張國強到庭執行職務。
中    華    民    國  100    年    6    月    29    日
                  刑事第八庭  法  官  王金洲
以上正本證明與原本無異。
如不服本判決應於收受送達後10日內向本院提出上訴書狀，並應
敘述具體理由；其未敘述上訴理由者，應於上訴期間屆滿後20日
內向本院補提理由書（均須按他造當事人之人數附繕本）「切勿
逕送上級法院」。
告訴人或被害人如對於本判決不服者，應具備理由請求檢察官上
訴，其上訴期間之計算係以檢察官收受判決正本之日期為準。
                              書記官  謝明倫
中    華    民    國  100    年    6    月    29    日
附錄論罪科刑法條
中華民國刑法第304條（強制罪）
以強暴、脅迫使人行無義務之事或妨害人行使權利者，處 3 年
以下有期徒刑、拘役或 3 百元以下罰金。
前項之未遂犯罰之。